【裁判字號】    92,自緝,610
【裁判日期】    921218
【裁判案由】    詐欺等
【裁判全文】
臺灣臺中地方法院刑事判決                        九十二年度自緝字第六一號
    自  訴  人  丙○○
    被      告  甲○○
    指定辯護人  本院公設辯護人  乙○○
右列被告因偽造有價證券等案件，經自訴人提起自訴，本院判決如左：
    主  文
甲○○無罪。
    理  由
一、自訴意旨略以：被告甲○○於民國（下同）九十一年九月二十七日，向自訴人丙
    ○○陳稱：要投資化妝品生意，資金不足云云，並書立借據一紙交付予自訴人，
    而向自訴人借款新臺幣（下同）六萬元，約定於同年十月二十七日清償。又於同
    年十月十六日，被告以同一事由，再向被告借款七萬八千元，約定於同年十一月
    十六日清償。被告除書立借據一紙交付予自訴人外，另交付一紙由案外人莊添丁
    簽發、金額：十萬元、票號：ＰＡ0000000號、發票日：九十一年十二月
    十日之支票予被告，作為借款之擔保。詎被告屆清償期後，竟避不見面，經自訴
    人持上開支票委託銀行代為提示兌現，卻因支票之金額欄記載為「１０００００
    ＋１」，而遭銀行拒絕受託代為提示兌現。復經自訴人查詢，得知該支票存款帳
    戶早於九十一年九月二十七日，遭列為拒絕往來戶，自訴人始知受騙。因認被告
    涉有刑法第二百零一條第一項偽造有價證券與同條項行使偽造有價證券，及同法
    第三百三十九條第一項詐欺取財等罪嫌云云。
二、按犯罪事實應依證據認定之，無證據不得認定犯罪事實；又自訴案件不能證明被
    告犯罪者，應諭知無罪之判決，刑事訴訟法第一百五十四條第二項、第三百四十
    三條、第三百零一條第一項分別定有明文
三、自訴人認被告涉有上開犯行，無非係以：被告簽立之上開借據二張，被告交付之
    上開支票一紙，及被告曾於右揭時地，先後二次向伊借款共計十三萬八千元，屆
    期均未清償，且被告所交付之上開支票已遭列為拒絕往來戶等情為依據。
四、訊據被告固不否認：曾於右揭時地，先後二次向自訴人借款共計十三萬八千元，
    屆期均未清償，且其所交付之上開支票已遭列為拒絕往來戶之事實，但堅詞否認
    有自訴人所指上開犯行，辯稱：上開支票係由案外人「小儒」之成年男子交付予
    其，充作投資股金之用。之後，再由其轉交予自訴人，作為借款之擔保。其並無
    冒名開立該紙支票，自無偽造該紙支票之犯行，亦無行使偽造支票之犯行。其向
    自訴人借款後，因投資開立之美容護膚店經營不善而倒閉，致無力如期清償上開
    借款。之後又因眼睛視網膜剝離，而無法工作，故至今仍無力清償自訴人上開借
    款，但其並非詐騙自訴人等語。
五、經查：(一)、被告交付予自訴人之上開支票上，所蓋用之發票人「莊添丁」印文，
    經核與案外人莊添丁於九十一年五月三十日，申請開立上開支票存款帳戶時，所
    留存之「莊添丁」印文相符，而該支票存款帳戶已於九十一年九月二十七日，遭
    列為拒絕往來戶等情，有自訴人所提該支票一紙，及泛亞商業銀行臺中分行九十
    二年四月二十八日（九二）泛中發字第一五五號函檢附之支票存款開戶申請書暨
    往來約定書一紙在卷可參，並為自訴人及被告所不爭執。復經本院以目視方式，
    比對上開支票上之手寫筆跡與被告當庭手寫之筆跡，亦無從判斷二者確係相符，
    自訴人對此亦無爭執。再者，自訴人於本院審理時，陳稱：僅得確定被告拿出上
    開支票時，支票上已蓋有發票人「莊添丁」印文。但無法確定上開支票之手寫部
    分，是否確為被告所填載等語。準此，尚難徒以自訴人之片面臆測，及上開支票
    存款帳戶已遭列為拒絕往來戶等情，即率認上開支票確為被告所偽造，或被告係
    知悉該紙支票為偽造，卻仍加行使交付予自訴人。(二)、被告辯稱：當初係為投資
    開立美容護膚店，始向自訴人借款等情，已為自訴人所不爭執，自堪採信。另被
    告辯稱：其自九十二年四月二十日起，至同年月二十六日止，因眼睛視網膜剝離
    ，而住院接受手術治療等情，有其所提診斷證明書一紙附卷可稽。故其辯稱：係
    因事後無法工作，始至今仍無力清償自訴人上開借款等語，應非屬虛構之詞。況
    參以自訴人於本院審理時，陳稱：被告先前曾向案外人陳宜楓借款五萬元，並假
    自訴人之名義，擔任借款人。事後被告已如期清償該筆借款予自訴人，再由自訴
    人轉交予案外人陳宜楓。而被告向自訴人借用本件借款，乃係由案外人陳宜楓居
    間介紹，且案外人陳宜楓並向自訴人擔保「如被告屆期未清償借款，渠願代被告
    清償借款予自訴人」。伊與案外人陳宜楓係好友，故相信渠而借款予被告。事後
    因案外人陳宜楓經濟狀況亦不佳，故伊並未向渠求償等語後，顯難認自訴人當初
    係因遭被告對伊施以何詐術，致伊陷於錯誤，始先後借款予被告。(三)、再徵以：
    被告與自訴人事後於本院審理時，已當庭達成民事和解，有審判筆錄一紙在卷可
    稽，應足認本件純屬債務不履行之民事糾葛，尚與偽造有價證券、行使偽造有價
    證券及詐欺取財之犯罪構成要件有間，自難率以該等罪責相繩。此外，復查無其
    他積極確切之證據，足以證明被告確有自訴人所指上開犯行。是揆諸上開說明意
    旨，自應為被告無罪之諭知。
 據上論斷，應依刑事訴訟法第三百四十三條、第三百零一條第一項，判決如主文。
中      華      民      國      九十二      年      十二    月    十八  日
                                臺灣臺中地方法院刑事第十二庭
                                    審判長法  官  吳  進  發
                                          法  官  劉  兆  菊
                                          法  官  唐  敏  寶
右正本證明與原本無異。
如不服本判決，應於判決送達後十日內向本院提出上訴狀，上訴於臺灣高等法院臺中
分院( 須附繕本 )。
                                          書記官
中      華      民      國      九十二      年      十二    月    十八  日


司法院資訊處製作；財團法人民間司法改革基金會備份。
